臺灣臺北地方法院民事判決
111年度簡上字第283號
上  訴  人  吳子良


被  上訴人  林希婕    

上列當事人間請求返還借款事件，上訴人對於中華民國111年1月
28日本院新店簡易庭110年度店簡字第1586號第一審判決提起上
訴，本院於民國111年8月17日言詞辯論終結，判決如下：
    主  文
上訴駁回。
第二審訴訟費用由上訴人負擔。
    事實及理由
一、本件上訴人起訴主張：其與被上訴人在交友網站上認識，兩
    造約定由上訴人依上訴人之需求為其提供金錢援助，被上訴
    人則需與上訴人進行約會或提供性交易服務【每次性交易服
    務以新臺幣（下同）8,000元計價抵扣】；上訴人陸續於如
    附表所示之時間提供如附表所示共計136,000元予被上訴人
    ，惟被上訴人僅與上訴人發生一次性行為，嗣後非但以各種
    理由推託拒絕與上訴人約會或發生性行為，甚而表示欲解除
    兩造間金錢援助交往關係，則上訴人先前提供予被上訴人之
    款項應認為係基於兩造間消費借貸契約關係所給付，況被上
    訴人曾明確承諾會以每月償還1,000元之方式，分期攤還前
    揭136,000元款項，亦徵兩造間確有消費借貸契約關係存在
    ，詎被告僅於民國109年1月4日至同年7月9日期間還款共計7
    ,000元，其餘款項遲未返還，上訴人得依消費借貸契約關係
    請求償還借款。縱認兩造間並無消費借貸契約關係存在，則
    被上訴人受有上揭款項，亦屬無法律上原因而受有利益，應
    依不當得利之法律關係返還所受不當利益，爰依消費借貸及
    不當得利之法律關係提起本訴，求為判命被上訴人應給付上
    訴人13萬元【原審為上訴人敗訴判決，上訴人提起上訴，原
    請求廢棄原判決，被上訴人應給付13萬元，後於111年8月17
    日減縮上訴聲明為被上訴人應給付67,000元（原審駁回上訴
    人請求63,000元部分，因上訴人減縮上訴聲明，已告確定，
    見本院卷第113頁）】。
二、被上訴人則抗辯略以：兩造間並無消費借貸契約關係，上訴
    人係因知悉被上訴人財務困難主動表示願意提供金錢協助，
    兩造因而約定被上訴人需依上訴人之要求與之進行約會或提
    供性交易服務，以抵償上訴人所提供如附表所示共計136,00
    0元，是如附表所示共計136,000元款項係作為兩造間援助交
    際之對價，兩造間所成立者顯係以包養為目的之金錢援助交
    往關係，要非消費借貸契約關係，其嗣後雖向上訴人承諾願
    以每月償還1,000元之方式分期歸還上揭款項，係因後來認
    識現在的男朋友，欲結束上揭金錢援助之不正常交往關係，
    害怕上訴人又來糾纏，故承諾分期還款，自不能以此認定兩
    造間有所謂消費借貸契約關係存在。另被上訴人並無受有不
    當利益，上訴人縱有給付如附表所示共計136,000元之款項
    予被上訴人，亦係基於不法之原因所為之給付，依法不得請
    求返還，上訴人所為主張顯無理由，應予駁回等語，資為抗
    辯。
三、原審為上訴人全部敗訴判決，即判決駁回上訴人於第一審之
    訴。上訴人不服，提起上訴，並減縮上訴聲明：㈠原判決關
    於駁回上訴人第二項之訴部分廢棄。㈡上開廢棄部分，被上
    訴人應給付上訴人67,000元（原審判決駁回上訴人請求被上
    訴人給付63,000元部分，因上訴人減縮上訴聲明，已告確定
    ）。被上訴人則答辯聲明：上訴駁回。
四、兩造不爭執事實如下：（以下見本院卷第87、88頁）
　㈠永豐銀行第00000000000000號帳戶為上訴人所有帳戶（下稱
    永豐銀行上訴人帳戶，見板簡卷第21至26頁及原審卷第57至
    69頁）。
  ㈡國泰世華銀行中和分行第000000000000號帳戶為被上訴人所
    有帳戶（下稱國泰世華銀行被上訴人帳戶，見板簡卷第33至
    37頁）。
  ㈢上訴人有透過永豐銀行上訴人帳戶於下列時間匯款下列金額
    至國泰世華銀行被上訴人帳戶。
    ⒈108年6月6日匯款3,000元（見原審卷第60頁）。
    ⒉108年6月9日匯款10,000元（見原審卷第60頁）。
    ⒊108年6月19日匯款20,000元（見原審卷第61頁）。
    ⒋108年9月30日匯款30,000元（見原審卷第67頁）。
    ⒌108年10月1日匯款20,000元（見原審卷第67頁）。　
    ⒍108年10月17日匯款18,000元（見原審卷第68頁）。
  ㈣下列為兩造間LINE通訊軟體對話紀錄擷圖：
    ⒈板簡卷第15至19頁之LINE通訊軟體對話紀錄擷圖。
    ⒉原審卷第37至55頁之LINE通訊軟體對話紀錄擷圖。
  ㈤上訴人對被上訴人所提出詐欺之刑事告訴，業經臺灣臺北地
    方法院檢察署檢察官以111 偵字第15615 號為不起訴處分（
    見本院卷第75至77頁）。
五、茲就兩造之爭點及本院之判斷，分述如下：
　㈠上訴人不得依消費借貸契約關係請求被上訴人給付67,000元
    。
　　⒈按「當事人主張有利於己之事實者，就其事實有舉證之責
      任」，民事訴訟法第277條前段定有明文。再按「民事訴
      訟如係由原告主張權利者，應先由原告負舉證之責，若原
      告先不能舉證，以證實自己主張之事實為真實，則被告就
      其抗辯事實，即令不能舉證，或其所舉證據尚有疵累，亦
      應駁回原告之請求」、「稱消費借貸者，於當事人間必本
      於借貸之意思合致，而有移轉金錢或其他代替物之所有權
      於他方之行為，始得當之。是以消費借貸，因交付金錢之
      原因多端，除有金錢之交付外，尚須本於借貸之意思而為
      交付，方克成立。倘當事人主張與他方有消費借貸關係存
      在者，自應就該借貸意思互相表示合致及借款業已交付之
      事實，均負舉證之責任，其僅證明有金錢之交付，未能證
      明借貸意思表示合致者，仍不能認為有該借貸關係存在」
      ，有最高法院72年度台上字第4225號民事裁判、98年度台
      上字第1045號民事裁判可資參照。本件兩造就上訴人有交
      付如附表所示共計136,000元款項予被上訴人之事實固無
      爭執，然上訴人主張兩造間就該136,000元款項有消費借
      貸契約關係云云，為被上訴人所否認，並以前詞抗辯，是
      本件首應由上訴人就上揭136,000元款項之交付係基於兩
      造間消費借貸意思互相表示合致之利己事實，負舉證責任
      ，合先敘明。
　　⒉經查，上訴人於原審110年12月24日審理程序中明確陳稱兩
      造約定由上訴人依被上訴人之需求提供金錢援助予被上訴
      人，被上訴人則需依上訴人之要求與之進行約會或提供性
      交易【每次性行為8,000元計價抵扣】等語明確（見原審
      卷第34頁），核與兩造於LINE通訊軟體之對話紀錄：「上
      訴人：那你知道你現在欠我多少錢嗎？被上訴人不知道；
      上訴人：…所以總共有130,000元；被上訴人：慢慢還可以
      ？上訴人：你要怎麼慢慢還？被上訴人：好。上訴人：不
      論你是還我5000還是跟我出去，我都會記清楚，那我們現
      在就從130,000元開始；被上訴人：恩，你有恩於我，我
      不會賴帳；…」內容大致相符，有兩造不爭執其形式真正
      之LINE通訊軟體對話紀錄擷圖附卷足憑（見本院卷第41頁
      ），堪認上訴人係為與被上訴人進行約會或性交易，始將
      上揭136,000元之款項匯款至國泰世華銀行被上訴人帳戶
      ，且兩造同意以提供性交易之方式抵扣上揭款項，自難認
      定上訴人係本於借貸之意思而將上揭136,000元之款項交
      付予被上訴人；至被上訴人縱有向上訴人表示欲解除兩造
      間金錢援助交往之不正當交往關係，願意以按月償還1,00
      0元方式分期償還先前收受共計136,000元之款項，無非係
      主張解除契約後所為回復原狀，要難以被上訴人曾按月清
      償1,000元，即遽以推論兩造間有消費借貸之意思表示合
      致；上訴人復無法提出其他證據證明上揭款項之交付係基
      於兩造間消費借貸意思互相表示合致，即不能徒以上訴人
      曾將上揭款項交付予被上訴人之單純事實，即遽以推認兩
      造間有上訴人所主張消費借貸契約關係，是則，上訴人爰
      依消費借貸契約關係，請求被上訴人返還借款67,000元，
      即無所據。
　㈡上訴人不得以不當得利法律關係請求被上訴人給付67,000元
    。
    ⒈又按無法律上之原因而受利益，致他人受損害者，應返還
      其利益；因不法之原因而為給付者，不得請求返還，民法
      第179條前段、第180條第4款分別定有明文。再按「民法
      第一百八十條第四款所謂之『因不法之原因而為給付』，乃
      指給付違反強制規定及有悖公序良俗者而言」、「民法第
      七十二條所謂法律行為有背於公共秩序或善良風俗者無效
      ，乃指法律行為本身違反國家社會一般利益及道德觀念而
      言」，有最高法院84年度台上字第1083號民事裁判、88年
      度台上字第1356號民事裁判可資參照。
    ⒉承上，上揭136,000元之款項係上訴人基於兩造間金錢援助
      交往關係所為給付，而兩造就上揭金錢援助交往關係係約
      定以金錢作為約會或性交易服務之對價，該約定明顯違反
      我國之社會一般利益及道德觀念，自屬無效，又上訴人明
      知其交付之款項係作為與被上訴人進行約會或提供性交易
      服務之對價【每次性交易服務以新臺幣（下同）8,000元
      計價抵扣】，核屬因不法之原因而為給付，是依上開規定
      ，亦不得請求返還。故上訴人基於不當得利之法律關係請
      求被上訴人返還67,000元，於法亦有未合。
六、綜上所述，上訴人依消費借貸契約關係、不當得利法律關係
    ，請求被上訴人應給付67,000元，非屬正當，不應准許。從
    而原審所為上訴人敗訴之判決，並無不合。上訴論旨指摘原
    判決不當，求予廢棄改判，為無理由，應駁回其上訴。
七、本件事證已臻明確，兩造其餘之攻擊或防禦方法及所用之證
    據，經本院斟酌後，認為均不足以影響本判決之結果，爰不
    逐一論列，附此敘明。
八、據上論結，本件上訴為無理由，依民事訴訟法第436條之1第
    3項、第449條第1項、第78條，判決如主文。
中　　華　　民　　國　　111 　年　　9 　　月　　7 　　日
              民事第四庭   審判長法  官  蔡政哲

                                 法  官  陳正昇

                                 法  官  李家慧
以上正本係照原本作成。
本判決不得上訴。　
中　　華　　民　　國　　111 　年　　9 　　月　　7 　　日
                                 書記官  王怡茹
附表：
編號   日期      金額（新臺幣） 1 民國108年5月28日       35,000元 2 民國108年6月6日       3,000元 3 民國108年6月9日       10,000元 4 民國108年6月19日       20,000元 5 民國108年9月30日       30,000元 6 民國108年10月1日       20,000元 7 民國108年10月17日       18,000元 總計        136,000元